臺灣高等法院高雄分院刑事判決　 99年度重上更(二)字第129號
上　訴　人　臺灣高雄地方法院檢察署檢察官
上　訴　人
即　被　告　謝誠
指定辯護人　本院公設辯護人孫妙岑
上　訴　人
即　被　告　李依純
選任辯護人　丁玉雯律師
上列上訴人因被告違反毒品危害防制條例案件，不服臺灣高雄地
方法院94年度訴字第4114號中華民國95年3 月7 日第一審判決（
起訴案號：臺灣高雄地方法院檢察署94年度偵字第24183 號），
提起上訴，經判決後，由最高法院第2 次發回更審，本院判決如
下：
    主  文
原判決撤銷。
謝誠公訴不受理。
李依純無罪。
    理  由
壹、公訴意旨略以：
一、被告謝誠與李依純基於販賣第二級毒品之概括犯意，自94
    年7 月間某日起，至同年10月19日止，在高雄市○○區○○
    街137 號4 樓之4 及其他不詳處所，以新台幣（下同）1 千
    元不等的代價，連續販賣第二級毒品甲基安非他命予周育政
    及其他綽號「小優」等人施用，被告2 人涉犯毒品危害防制
    條例第4 條第2 項之販賣第二級毒品罪嫌（原起訴被告2 人
    共同轉讓第二級毒品罪，經公訴人於原審更正起訴事實如上
    ，原審卷第61頁）。
二、公訴人追加起訴意旨略以：被告謝誠基於轉讓第二級毒品
    甲基安非他命之概括犯意，自94年8 月間起至同年10月21日
    止，在高雄市○○區○○街137 號4 樓之4 租屋處，將不詳
    數量之第二級毒品甲基安非他命無償轉讓予李依純施用多次
    ，涉有毒品危害防制條例第8 條第2 項之連續轉讓第二級毒
    品罪嫌（原審卷第38頁）。
貳、被告謝誠公訴不受理部分：
    按被告死亡者，應諭知不受理之判決，刑事訴訟法第303 條
    第5 款定有明文。查被告謝誠因毒品危害防制條例案件，
    經原審法院於95年3 月7 日判處有期徒刑7 年4 月，其上訴
    本院後於100 年3 月8 日死亡，有臺灣高雄地方法院檢察署
    相驗屍體證明書及除戶之個人基本資料查詢附卷可稽（本院
    更(二)卷第128-130 頁），揆諸前開說明，本院依上開刑事訴
    訟法第303 條第5 款規定，自應諭知不受理之判決。原判決
    諭知被告謝誠罪刑，即無從維持，應由本院將原判決撤銷
    ，並不經言詞辯論，逕為諭知不受理之判決。
參、被告李依純無罪部分：
一、按犯罪事實應依證據認定之，無證據不得認定犯罪事實。不
    能證明被告犯罪或其行為不罰者，應諭知無罪之判決，刑事
    訴訟法第154 條第2 項及第301 條第1 項分別定有明文。另
    按在訴訟上用以證明事實之證據，須於通常一般之人均不致
    於有所懷疑，而得確信其為真實之程度者，始得據以為有罪
    之認定；倘其證明尚未達到此一程度，而有合理之懷疑存在
    ，致使無從為有罪之確信時，即應為無罪之判決（最高法院
    76年台上字第4986號判例意旨參照）。再檢察官對於起訴之
    犯罪事實，應負提出證據及說服之實質舉證責任，倘其所提
    出之證據，不足為被告有罪之積極證明，或其指出證明之方
    法，無從說服法院以形成被告有罪之心證，基於無罪推定之
    原則，自應為被告無罪判決之諭知，最高法院92年台上字第
    128 號判例亦可參照。
二、公訴意旨認被告李依純涉有販賣第二級毒品罪嫌，無非係以
    證人周育政於警詢、偵查之證述、證人黃文山之警詢筆錄、
    扣案之帳冊、手機號碼0000000000、0000000000、00000000
    00之通聯紀錄、監聽譯文及扣案物等為其論據（原審卷第38
    、61頁）。
三、程序及證據能力部分：
  (一)檢察官提起公訴後，於第一審辯論終結之前，得追加起訴者
    ，必屬於數案件之情形，始足語焉，如係單一性案件（實質
    上或裁判上一罪），則無訴之追加。檢察官於補充理由書內
    ，就其認與起訴事實有裁判上一罪或實質上一罪關係之他部
    事實所為之記載或論敘，此原本即屬於法院所應審究是否為
    起訴效力所及之犯罪事實之擴張，故此之記載或論敘並非追
    加起訴，應僅在促使法院為之注意，並非訴訟上之請求（最
    高法院99年度台上字第7492號判決發回意旨(二)部分）。查本
    案公訴人於起訴被告李依純與謝誠於94年10月19日轉讓第
    二級毒品予周育政後，於原審審理中提出補充理由書謂被告
    李依純與謝誠自94年7 月某日起連續販賣第二級毒品予周
    育政、小優等人（原審1 卷第38、61頁），經核其主張為裁
    判上一罪之單一性案件，依上開說明，本院自得逕就該犯罪
    事實，予以審理。
  (二)被告謝誠於本院審理中死亡，依法應逕予不受理判決，其
    被訴轉讓、販賣第二級毒品之事實，是否符合訴之追加等程
    序要件，茲無再予探求必要（最高法院99年度台上字第7492
    號判決發回意旨(一)(二)部分）。
  (三)按被告以外之人於偵查中向檢察官所為陳述，除顯有不可信
    之情況者外，得為證據，刑事訴訟法第159 條之1 第2 項定
    有明文。查共同被告謝誠及證人周育政於檢察官偵查時所
    為陳述，業經上開證人於供前具結，有證人結文附卷可稽，
    其於偵查中之陳述，客觀上並無顯不可信之情況，且其2 人
    均已經原審或本院傳訊到庭行交互詰問，被告之詰問權已獲
    保障，是上開證人於偵查中之證詞自有證據能力。
  (四)查公訴人所提出被告2 人與0000000000號等行動電話之監聽
    譯文，係經臺灣高雄地方法院檢察署核發通訊監察書合法通
    訊監察，並依監察所得而製作，此經本院調取該署94年度聲
    監字第1545號等33件卷證核閱無訛，本院復已就該譯文依法
    踐行調查證據程序，該通訊監察之譯文，自有證據能力。另
    扣案之帳冊1 本，被告李依純自承係伊所記載，為供平時記
    事備忘之私人物品，其目的既在於供己記事備忘之用，而別
    無其他目的，且所記載之內容，又無顯不可信之情況，故該
    帳冊之事實具備極高之真實性及可信性，依刑事訴訟法第15
    9 條之4 第3 款之規定，該文書具有證據能力。
  (五)本件辯護人對證人周育政、黃文山於警詢之陳述否認有證據
    能力（本院卷第55頁），而渠等警詢陳述，因屬審判外之陳
    述，為傳聞證據，查無例外規定之適用，應無證據能力。
四、訊之上訴人即被告李依純堅決否認於上開時地，有何販賣或
    轉讓甲基安非他命之犯行，辯稱：94年10月19日下午6 、7
    時許，我人在高雄市○○區○○路190 之1 號2 樓住處，未
    至高雄市○○區○○街137 號4 樓之4 謝誠住處交付甲基
    安非他命予周育政；帳冊上所記載之「育政欠1000」係我男
    友謝誠要我幫其記錄，我並不知是什麼錢；現場查獲之物
    品，是我與謝誠一同出錢購買甲基安非他命回來施用，綽
    號「小優」之人我不認識，亦未販賣毒品給他等語云云。經
    查：
  (一)94年10月19日下午6 、7 時許，被告李依純人係在其高雄市
    ○○區○○路190 之1 號2 樓住處（位於鳳山五甲地區），
    被告謝誠人係在高雄市○○區○○街137 號4 樓之4 住處
    ，期間被告2 人有多次以手機通話等情，已據證人即被告謝
    誠於本院以證人身分具結證稱：「94年10月19日下午6、7
    時許，我與周育政2 人係在我高雄市○○區○○街137 號4
    樓之4 住處，當時被告李依純人在其五甲的家中。該時因我
    們2 人吵架，所以2 人才不斷的以手機通話。如當時我們2
    人均在我高雄市○○區○○街137 號4 樓之4 住處，不可能
    會以手機多次通話」等情明確（本院上訴卷第97 -98頁）。
    又本案案發時被告李依純係使用0000000000號手機號碼，被
    告謝誠係使用0000000000號手機號碼，94年10月19日18時
    02分起至同日19時43分止，期間被告2 人有以上開手機相互
    通話6 次，且被告李依純手機通話基地台位置均係於「高雄
    縣鳳山市○○○路565 巷67弄3 號」，被告謝誠手機通話
    基地台位置均係於「高雄市前金區○○○路118 號」，有和
    信電訊股份有限公司門號使用者資料、Google電子地圖、00
    00000000、0000000000手機號碼之通聯紀錄及光碟片在卷可
    稽（原審1 卷第25、39頁、本院更(二)卷第136 頁至136-21頁
    ）。依上開證據，證人謝誠上開證述內容，核與被告2 人
    之通聯紀錄所載內容相符，是被告李依純所辯於94年10月19
    日下午6 、7 時許，其人不在高雄市○○區○○街137 號4
    樓之4 謝誠住處，應堪採信。公訴人指訴被告李依純於上
    開時地交付甲基安非他命予周育政，顯與上開證據不符，自
    難採認（最高法院99年度台上字第7492號判決發回意旨(三)部
    分）。
  (二)證人周育政於94年11月17日偵查中雖證稱：「在94年10月19
    日晚上6 、7 點時，我有於高雄市○○區○○街137 號4 樓
    之4 謝誠住處施用甲基安非他命，是小姐拿給我的」等語
    （偵卷第48頁），惟其並無具體說明當時所說「小姐」係屬
    何人。經本院再行傳喚周育政到庭，其對此陳稱：「當時謝
    誠住處，有很多朋友會去找他，出入複雜，故偵查中我所
    稱小姐是何人我已不記得，但不是李依純拿給我」（本院更
    (二)卷第146-147 頁），另參酌被告謝誠證稱：「94年10月
    19日下午6 、7 時許，我與周育政2 人係在我高雄市○○區
    ○○街137 號4 樓之4 住處，當時被告李依純人在其五甲的
    家中」、「當時（10月19日）周育政說要幫我用電腦，他上
    樓就自己拿施安非他命去施用」等情（本院上訴卷第97-98
    頁、原審1 卷第151 頁），尚難以證人周育政偵查中之證詞
    而遽認被告李依純於94年10月19日晚上6 、7 點時，有於謝
    誠住處交付甲基安非他命予周育政。
  (三)被告李依純雖自承於謝誠住處扣案筆記本內記載：「育政
    欠1000元」係伊所寫，惟辯稱：那是伊男友謝誠要伊幫其
    記錄，伊並不知是什麼錢等語。經查：證人謝誠對此於警
    詢陳稱：「帳簿內記載育政欠一千元，是我賣周育政手機讓
    他欠的」，於偵查中證稱：「記事本內的一千元記載，是我
    女友記的，不是我記的，是他向我女朋友借的」、於原審證
    稱：「扣案之帳冊是朋友欠我錢的筆記本。一千元是周育政
    向我買手機的錢」、於本院陳稱：「字條上寫『育政欠一千
    元』，那是周育政在台南唸書時向我借的錢」等語（警卷第
    4 頁、偵卷第37頁、原審卷第34頁，本院上訴卷第99頁）。
    是依證人謝誠之歷次供述及證述，反覆不一，應另有隱情
    ，然均未供述該項記載與被告李依純販毒販行有何關連。另
    證人周育政於原審證稱：「我吸食後謝誠叫我付一千元，
    我原本以為是安非他命的錢，後來謝誠說是之前手機的錢
    。我是隔一天在法院把錢交謝誠，請他轉交給李依純，因
    為謝誠的錢都是李依純在管的」、於本院陳稱：「『育政
    欠一千元』不是當場填載上去」、「帳冊上記載我欠1 千元
    ，我忘記是欠謝誠什麼錢，好像是欠他手機的錢」等語（
    原審卷第100 頁、本院上訴卷第82頁、更(二)卷第147 頁）。
    是依證人周育政歷次證述內容觀之，前後不一，已難採信，
    且其向謝誠購買毒品賒欠1 千元，被告李依純並不在場，
    自難以該項記載證明被告李依純與謝誠有共同販毒予周育
    政。
  (四)公訴意旨認被告2 人共同自94年7 月間某日起，在不詳地點
    連續販賣第二級毒品安非他命予綽號「小優」等人施用，係
    以卷附被告所使用之0000000000號、0000000000號行動電話
    之監聽譯文為其論據，惟觀之上開0000000000號、00000000
    00號行動電話之監聽譯文內容，尚無從看出被告2 人究係販
    賣毒品予何特定人，且其談話內容中亦未具體表明買賣物品
    、交易數量、金額、單位、次數及地點等事項；再參酌公訴
    人此部分之指述，並未當場查獲被告之犯行或扣得其他證物
    ，且監聽譯文內所提及之「小優」、「小偉」等人，復無確
    實年籍資料可供查證。另證人黃文山於原審亦到庭具結證稱
    其並未向被告2 人買過毒品，亦不知被告2 人有無販賣毒品
    之行為等語在卷（原審卷第136-138 頁），故本院尚難僅憑
    上開監聽譯文遽為被告李依純有販買甲基安非他命予「小優
    」等人之認定。
  (五)被告2 人均自承於本案查獲時有施用甲基安非他命，被告李
    依純於本案為警查獲後經法院裁定送觀察勒戒處分，勒戒後
    無繼續施用毒品傾向，經臺灣高雄地方法院檢察署檢察官以
    94年度毒偵字第9440號為不起訴處分，此有臺灣高等法院被
    告前案紀錄表在卷可稽。被告2 人既均有施用甲基安非他命
    ，且扣案之安非他命1 小包及空夾鏈袋等物品，客觀上均屬
    預備施用甲基安非他命之物品及器具，是尚難以上開物品遽
    認被告有共同販賣毒品犯行。
  (六)綜上所述，本件檢察官所舉證據，尚無從證明被告李依純有
    於上開時地，圖利販賣第二級毒品甲基安非他命之事實，自
    難遽以販賣第二級毒品罪相繩。本件檢察官認被告涉有上開
    犯嫌所憑之證據，尚無從說服本院達於通常一般之人均不致
    有所懷疑，而得確信其為真實之程度，即難據以為被告不利
    之認定，自屬不能證明被告犯罪。
五、原審未詳為推求，遽為被告李依純論罪科刑之判決，即有未
    恰，公訴人認原審量刑過輕，尚屬無據，被告李依純執此聲
    明上訴，指摘原判決不當，為有理由，應由本院將原判決撤
    銷改判，並為被告李依純無罪之判決。
據上論結，應依刑事訴訟法第369條第1項前段、第364條、第301
條第1 項、第303 條第5 款、第307 條，判決如主文。
本案經檢察官王登榮到庭執行職務。
中    華    民    國   100    年    4     月    26    日
                  刑事第一庭    審判長法  官  周賢銳
                                      法  官  洪碩垣
                                      法  官  施柏宏
以上正本證明與原本無異。
如不服本判決應於收受本判決後10日內向本院提出上訴書狀，其
未敘述上訴理由者，並得於提起上訴後10日內向本院補提理由書
狀（均須按他造當事人之人數附繕本）「切勿逕送上級法院」。
中    華    民    國  100     年    4     月    26    日
                                      書記官  魏文常